【裁判字號】    89,易緝,17
【裁判日期】    890724
【裁判案由】    侵占
【裁判全文】
臺灣雲林地方法院刑事判決                          八十九年度易緝字第一七號
    公  訴  人  臺灣雲林地方法院檢察署檢察官
    被      告  乙○○
右列被告因侵占案件，經檢察官提起公訴（八十八年度偵字第三七六七號），本院判
決如左：
    主  文
乙○○意圖為自己不法之所有，而侵占遺失物，處罰金參仟元，如易服勞役，以參佰
元折算壹日。
    事  實
一、乙○○於民國八十八年二月間某日，在台北市○○區○○里○○○路路上，因見
    甲○○遺失之付款人交通銀行業務部、發票人為劉天舟、票號ＡＧ000000
    0號、發票日為八十八年三月七日、面額新台幣二萬元之支票一紙，竟意圖為自
    己不法之所有，擅自拾起該支票並予以侵占入己，進而持交不知情之林麗英以償
    付貨款，該支票又輾轉交予不知情之張憲法。嗣張憲法於八十八年三月八日持該
    支票提示不獲兌現，經警循線而查悉上情。
二、案經臺南縣警察局報請臺灣臺南地方法院檢察署呈請臺灣高等法院檢察署檢察長
    令轉臺灣雲林地方法院檢察署檢察官偵查起訴。
    理  由
一、訊據被告乙○○堅決否認上開犯行，辯稱：該支票係由客人黃永利至伊所經營位
    於臺北縣三重市○○○路六號三樓「米老鼠咖啡休息站」消費時，因無力支付現
    款，當場簽發交付伊店內會計，會計將支票拿給經理劉朝將，劉朝將再把支票交
    給伊，伊因缺錢才拿支票向林麗英調現云云。然查被告於警訊時供稱：該支票係
    黃永利於八十八年一月中旬到伊開設之「米老鼠咖啡休息站」喝酒消費，當場開
    立交付給伊的；因伊向林麗英購買機械，欠她貨款，所以將該支票交給她云云。
    觀其前後供述，其就支票收受、交付之情形及究係缺錢調現或給付貨款？前後供
    詞明顯不一，其是否合法取得該張支票，已令人質疑。次查被害人甲○○向台北
    市票據交換所申報遺失之時間為八十八年二月初，有遺失票據申報書一紙附於警
    卷足稽，則交付支票予被告之黃永利焉能於八十八年一月中旬取得該遺失之支票
    ？況證人黃永利於警訊中證稱：八十八年一月中旬伊在家養病並未北上，伊未至
    被告經營之店內消費，亦無交付該張支票予被告等語；且二人於警局當場對質，
    並經被告當場指認，其又改稱：在場之黃永利並非當初交付該張支票予伊之「黃
    永利」，當時可能是拿偽造之身分證供伊核對的云云，其掩飾犯行、畏罪情虛之
    情，酌然至明。此外，復有支票、退票理由單、票據掛失止付通知書及掛失止付
    票據提示人資料查報表影本各一紙附卷可稽。事證明確，被告犯行堪以認定。
二、核被告所為，係犯刑法第三百三十七條之侵占遺失物罪。爰審酌被告犯罪之動機
    、目的、手段、智識程度、侵占財物之價值，及仍否認犯行、飾詞狡辯等一切情
    狀，量處如主文所示之刑，並諭知易服勞役之折算標準，以資懲儆。
三、被告經合法傳喚無正當理由不到庭，爰不待其陳述逕行判決。
據上論斷，應依刑事訴訟法第二百九十九條第一項前段、第三百零六條，刑法第三百
三十七條、第四十二條第二項，罰金罰鍰提高標準條例第一條前段、第二條，判決如
主文。
本案經檢察官蔣得龍到庭執行職務。
中      華      民      國     八十九     年     七     月    二十四    日
                                             臺灣雲林地方法院刑事第一庭
                                                     法  官  唐  光  義
右正本證明與原本無異
如不服本判決，應於判決送達後十日內，向本院提出上訴狀。（須附繕本）
                                                     書記官  陳  善  永
中      華      民      國     八十九     年     七     月    二十四    日
刑法第三百三十七條
意圖為自己或第三人不法之所有，而侵占遺失物、漂流物或其他離本人所持有之物者
，處五百元以下罰金。


司法院資訊處製作；財團法人民間司法改革基金會備份。
